【裁判字號】    97,訴,3098
【裁判日期】    980707
【裁判案由】    遷讓房屋等
【裁判全文】
臺灣臺中地方法院民事判決  97年度訴字第3098號
原      告  辛○○
訴訟代理人  黃明看律師
被      告  己○○
訴訟代理人  黃逸仁律師
複代理人    丁○○
            戊○○
上列當事人間遷讓房屋等事件，本院於民國98年6月23日言詞辯
論終結，判決如下：
    主      文
原告之訴及假執行之聲請均駁回。
訴訟費用由原告負擔。
    事實及理由
一、按訴狀送達後，原告不得將原訴變更或追加他訴。但有下列
    各款情形之一者，不在此限：一、被告同意者。二、請求之
    基礎事實同一者。三、擴張或減縮應受判決事項之聲明者。
    七、不甚礙被告之防禦及訴訟之終結者。被告於訴之變更或
    追加無異議，而為本案之言詞辯論者，視為同意變更或追加
    ，民事訴訟法第255條第1項第1、2、3、7款及第2項分別定
    有明文。原告提起本件民事訴訟，原本於民法第455條規定
    之租賃物返還請求權及同法第767條規定之所有物返還請求
    權，請求被告遷讓房屋，聲明求為：「被告應將坐落臺中縣
    神岡鄉○○○段第1052地號之西邊內50坪房地遷讓交還原告
    」之判決。嗣因兩造間就系爭房地被告之使用未支付代價，
    核屬使用借貸之法律關係及因測量之結果，原告於訴狀送達
    被告後，在民國98年1月6日言詞辯論期日，變更為本於民法
    第470條規定之借用人返還請求權及同法第767條規定之所有
    物返還請求權為請求，並在98年3月24日言詞辯論期日，變
    更聲明求為：「(一)被告應將坐落臺中縣神岡鄉○○○段第10
    52地號土地如附圖所示1052─Ａ5部分面積1.96平方公尺土
    地上之涼棚拆除，1052─Ａ8部分面積19.63平方公尺土地上
    之一層鐵皮造烤漆板拆除，並將土地返還原告；(二)被告應將
    坐落臺中縣神岡鄉○○○段第1052地號土地如附圖所示1052
    ─Ａ6部分面積160.09平方公尺之土地及土地上之一層磚造
    烤漆板房屋返還原告」之判決。因所謂請求之基礎事實同一
    ，係指變更或追加之訴與原訴之原因事實，有其社會事實上
    之共通性及關聯性，而就原請求所主張之事實及證據資料，
    於變更或追加之訴得加以利用，且無害於他造當事人程序權
    之保障，俾符訴訟經濟者稱之。原告就原依民法第455條規
    定之租賃物返還請求權變更為依同法第470條之借用人返還
    請求權為請求，核其變更之訴與原訴之原因事實，有其社會
    事實上之共通性及關聯性，而就原請求所主張之事實及證據
    資料，於變更之訴並得加以利用，且無害於被告程序權之保
    障，並符訴訟經濟，亦不甚礙被告之防禦及訴訟之終結，核
    屬請求之基礎事實同一。原告其餘聲明之變更核乃屬擴張或
    減縮應受判決事項之聲明。被告就原告上開訴之變更，並無
    異議，而為本案之言詞辯論，亦視為同意變更。原告上開變
    更，核與民事訴訟法第255條第1項第1、2、3、7款及第2項
    之規定相符，應予准許，合先敘明。
二、原告主張：坐落臺中縣神岡鄉○○○段第1052地號之土地為
    原告所有。兩造於96年8月1日簽訂「房屋租賃契約」，由原
    告將系爭土地之西邊內50坪房地無償供被告使用，使用期限
    自96年8月1日起至97年7月31日止。原告前因系爭契約使用
    期限已屆，而於97年8月6日以彰化府前郵局第184號存證信
    函，催告被告於3個月內返還系爭借用物；嗣於97年8月26日
    再次催告返還。系爭契約已於97年7月31日屆至，是被告就
    系爭借用物為無權占有。系爭房屋為兩造之父親廖德景所建
    造。原告並提出兩造父親親自簽名之承攬契約書為證，於建
    造時，兩造父親仍為土地所有權人，以原告提出之契約書為
    真正。原告所繳納課稅房屋坐落臺中縣神岡鄉○○○街51號
    之房屋稅繳款書，即係被告目前所居住門牌號碼為臺中縣神
    岡鄉○○○街53號之房屋稅繳款書。該房屋既係由原告繳納
    房屋稅，即足證明該房屋為原告所有。原告之父將系爭土地
    出賣原告，並同將系爭房屋贈與原告，系爭房屋所有權即屬
    原告。依兩造所立上開房屋租賃契約所示，兩造成立使用借
    貸關係，其契約並定有期限。被告並未與兩造之父親廖德景
    成立使用借貸關係。被告並就其抗辯原告取得系爭土地屬附
    負擔之贈與未舉證證明。且兩造就兩造父親之遺產，業經調
    解，原告並無須再負擔義務。原告即得本於所有權人對於無
    權占有之被告請求遷讓房屋。至系爭房屋一部分，係被告所
    興建，原告亦得請求被告將該部分拆除，將土地返還原告。
    原告爰依民法第470條、第767條之規定提起本件訴訟。並聲
    明：(一)被告應將坐落臺中縣神岡鄉○○○段第1052地號土地
    如附圖所示1052─Ａ5部分面積1.96平方公尺土地上之涼棚
    拆除，1052─Ａ8部分面積19.63平方公尺土地上之一層鐵皮
    造烤漆板拆除，並將土地返還原告；(二)被告應將坐落臺中縣
    神岡鄉○○○段第1052地號土地如附圖所示1052─Ａ6部分
    面積160.09平方公尺之土地及土地上之一層磚造烤漆板房屋
    返還原告；(三)請依職權宣告假執行。
三、被告抗辯：系爭房屋係經當時地主即兩造父親廖德景同意，
    由被告僱工興建，其所有權屬被告，原告不得依民法第767
    條之規定請求返還。就使用借貸部分，應類推適用土地法第
    100條有關租賃之規定，原告亦不得主張收回房屋。被告使
    用系爭土地建築房屋，係本於與原土地所有權人即兩造父親
    廖德景間就系爭土地成立使用借貸關係而致，且雙方當時並
    未訂有使用期限，今該借用之目的未達使用完畢之狀況，原
    告不得終止使用借貸契約，自不得請求被告返還系爭土地。
    被告既係與兩造父親就系爭土地成立借貸關係，兩造父親既
    已死亡，系爭契約關係亦應由全體繼承人所承受，縱使原告
    欲本於借貸關係主張任何權利，亦應由被告以外之全體繼承
    人對被告為意思表示。原告僅以自身為原告，對被告主張權
    利，並非適法。兩造之父親於將系爭土地贈與原告之際，即
    對原告表明應繼續容忍被告使用系爭土地，如原告欲收回土
    地，亦應妥善照顧被告並為被告購置房屋始得要求返還土地
    。就系爭土之贈與，屬附負擔之贈與行為，被告為受益人。
    原告若執意取得土地，應對被告提供一房屋以履行其義務。
    且依民法第269條第1項之規定，原告有容忍被告使用系爭土
    地之給付義務，應繼續容忍被告使用系爭土地。並聲明：(一)
    原告之訴及假執行之聲請均駁回；(二)如受不利之判決，願供
    擔保免予假執行。
四、兩造不爭執之事實：
(一)臺中縣神岡鄉○○○段第1052地號之土地（重測前為大社段
    192地號）為原告所有。
(二)兩造於96年8月1日簽訂「房屋租賃契約」，由原告將系爭土
    地之西邊內50坪房地無償供被告使用，使用期限自96年8月1
    日起至97年7月31日止。
(三)原告前因系爭契約使用期限已屆，而於97年8月6日以彰化府
    前郵局第184號存證信函，催告被告於3個月內返還系爭借用
    物；嗣於97年8月26日再次催告返還。
五、得心證之理由：
    本件兩造厥有爭執者，為原告得否請求返還系爭借用物？經
    查：
(一)原告主張坐落臺中縣神岡鄉○○○段第1052地號之土地為原
    告所有，兩造於96年8月1日簽訂「房屋租賃契約」，由原告
    將系爭土地之西邊內50坪房地無償供被告使用，使用期限自
    96年8月1日起至97年7月31日止，原告前因系爭契約使用期
    限已屆，而催告被告返還之事實，固據原告提出土地登記謄
    本、房屋租賃契約書及存證信函為證，並為兩造所不爭執，
    固堪認為真實。惟查：
１、按動產因附合而為不動產之重要成分者，不動產所有人取得
    動產所有權，民法第811條亦有明文規定，故主建物附加之
    增建物如無獨立出入口，不能為獨立使用者，應屬主建物之
    附屬物而為主建物之一部分；按所謂建築物增建之附屬物，
    係指於原獨立之建築物所增建之建築，已具有構造上之獨立
    性，但在使用功能上，與原建築物係作一體利用，欠缺使用
    上之獨立性，為不具獨立性之建築，而從屬於獨立之原建築
    物者而言。增建之附屬物，因不符建築物獨立性之要求，不
    得為物權之客體；增建之建築物，如已具構造上之獨立性，
    及使用上之獨立性，則屬獨立之建築物，自得為物權之客體
    。又所謂具有使用上之獨立性，係指該部分建築物，與一般
    建築物相同，可作為一建築物單獨使用，有獨立之經濟效用
    者而言。判斷增建部分，是否具有使用上之獨立性，須斟酌
    其對外通行之直接性，增建部分之面積、隔間及向來之利用
    狀況，暨增建部分之利用機能與原有建築物之依存程度等情
    形定之；所有人於原有建築物之外另行增建者，如增建部分
    與原有建築物無任何可資區別之標識存在，而與之作為一體
    使用者，因不具構造上及使用上之獨立性，自不得獨立為物
    權之客體，原有建築物所有權範圍因而擴張。倘增建部分於
    構造上及使用上已具獨立性，即為獨立之建築物。苟其常助
    原有建築物之效用，而交易上無特別習慣者，即屬從物，而
    為抵押權之效力所及。若增建部分已具構造上之獨立性，但
    未具使用上之獨立性而常助原有建築物之效用者，則為附屬
    物。其使用上既與原有建築物成為一體，其所有權應歸於消
    滅；被附屬之原有建築物所有權範圍因而擴張，最高法院分
    別著有92年度台抗字第338號、92年度台上字第998號及88年
    度台上字第485號裁判意旨足資參照。查系爭如附圖1052─
    Ａ5所示為涼棚，其結構係依附如附圖1052─Ａ6所示一層磚
    造烤漆板平房而搭設，該如附圖1052─Ａ6所示一層磚造烤
    漆板平房內設客廳、房間、廚房及衛浴，供被告住家使用，
    如附圖1052─Ａ8所示之一層鐵皮造烤漆板平房雖結構獨立
    ，但僅供被告住家廚房使用，並與如附圖1052─Ａ6所示一
    層磚造烤漆板平房共用大門及後門出入之事實，業據本院會
    同臺中縣豐原地政事務所人員至現場勘測屬實，製有勘驗筆
    錄，並有該所98年2月18日豐地測字第0980001538號函及該
    函所檢附之土地複丈成果圖在卷可憑。上開如附圖1052─Ａ
    5所示之涼棚，既係依附於如附圖1052─Ａ6所示一層磚造烤
    漆板平房而搭設，並非獨立構造建物，此涼棚增建部分依民
    法第811條之規定，即其建築材料之動產因附合而為原建物
    不動產之重要成分，原不動產所有權人即取得該動產之所有
    權，此增建部分即無獨立所有權存在。如附圖1052─Ａ8所
    示之一層鐵皮造烤漆板平房，與如附圖1052─Ａ6所示一層
    磚造烤漆板平房共用大門及後門出入，該如附圖1052─Ａ6
    所示一層磚造烤漆板平房並供被告客廳、房間、廚房及衛浴
    住家使用，如附圖1052─Ａ8所示之一層鐵皮造烤漆板平房
    僅供被告住家廚房使用，此如附圖1052─Ａ8所示部分增建
    部分，雖具構造上之獨立性，但其對外均無獨立之出入口，
    仍與原建物共用同一之出入口出入，其利用狀況與原建物原
    乃供被告住家使用同一，其利用機能與原有建築物相互依存
    ，相互為用，在使用功能上，與原建築物係作一體利用，欠
    缺使用上之獨立性，自為不具獨立性之建築，而從屬於原建
    築物。此如附圖1052─Ａ8所示部分增建部分之附屬物，因
    不符建築物獨立性之要求，不得為物權之客體。是本件如附
    圖1052─Ａ5、1052─Ａ8所示之建物均屬如附圖1052─Ａ6
    建物所有權人所有。原告將如附圖1052─Ａ5、1052─Ａ8，
    與如附圖1052─Ａ6所示之建物異其所有權人而為不同之請
    求，依上說明，已於法未合。
２、次按雖所有人對於無權占有或侵奪其所有物者，得請求返還
    之。對於妨害其所有權者，得請求除去之。有妨害其所有權
    之虞者，得請求防止之，民法第767條固有明文。然按當事
    人主張有利於己之事實者，就其事實有舉證之責任；私文書
    應由舉證人證其真正，民事訴訟法第277條前段、第357條前
    段亦分別定有明文。再請求履行債務之訴，原告就其所主張
    債權發生原因之事實，有舉證之責任；房屋稅納稅義務人，
    並非必為房屋所有人，繳納房屋稅之收據，亦非即為房屋所
    有權之證明（本院40年台上字第126號判例參照），本件上
    訴人提出之房屋稅收據上關於系爭房屋之納稅義務人之記載
    ，雖變更為上訴人名義，仍不足據以證明上訴人即為系爭房
    屋之所有人，最高法院亦分別著有28年上字第1920號、70年
    台上字第3760號判例意旨可資參照。原告主張其係系爭如附
    圖1052─Ａ6所示房屋之所有權人，並得請求被告遷讓房屋
    云云，雖據其提出房屋稅繳款書、契約書為憑，並聲請本院
    向戶政事務所函查系爭房屋實際門牌號碼及向臺中縣地方稅
    務局函查有關原告所繳納坐落臺中縣神岡鄉○○○街51號房
    屋稅，是否為系爭房屋。然依原告提出之上開房屋稅繳款書
    所示，其課稅房屋坐落分別為臺中縣神岡鄉○○村○○○街
    51號及58號，而臺中縣神岡鄉○○村○○○街53號及51號均
    係由臺中縣神岡鄉○○村○○路58號整編而來，課稅房屋坐
    落臺中縣神岡鄉○○村○○○街51號房屋，其課稅房屋原為
    坐落臺中縣神岡鄉○○村○○路58號，其課稅房屋面積為13
    3.6平方公尺，此亦有臺中縣地方稅務局98年4月2日中縣稅
    密房字第0982018647號函及該函檢附之房屋稅籍紀錄表及房
    屋平面圖、臺中縣神岡鄉戶政事務所98年5月15日中縣神戶
    字第0980001049號函及該函檢附之門牌證明書在卷可稽。是
    坐落臺中縣神岡鄉○○村○○○街53號及51號房屋既均係由
    臺中縣神岡鄉○○村○○路58號整編而來，而原坐落臺中縣
    神岡鄉○○村○○路58號其課稅房屋面積復與本件系爭房屋
    經測量之面積不同，已未能遽認原告提出課稅房屋坐落臺中
    縣神岡鄉○○村○○○街51號房屋，即係系爭坐落臺中縣神
    岡鄉○○村○○○街53號房屋之房屋稅繳款書。再縱原告有
    繳納系爭房屋之房屋稅，亦未能遽認原告即係系爭房屋之所
    有權人。是原告就其系爭房屋為其所有之主張，既未再舉證
    以實其說，揆諸上開說明，已難認其主張為真實。再依原告
    提出上開契約書所示，固為訴外人陳木開、吳西塔與兩造父
    親廖德景所立承攬鐵架一樓房屋共計27.5坪1棟之契約書。
    惟該契約書，業據被告否認其真正，原告復未舉證證明其真
    正，依上開民事訴訟法第357條前段之規定，已難認為真正
    。再縱訴外人陳木開、吳西塔與兩造父親廖德景立有上開承
    攬契約書，亦未能遽認系爭房屋即係兩造父親廖德景所出資
    興建。又按不動產物權，依法律行為而取得設定、喪失、及
    變更者，非經登記，不生效力；不動產物權之移轉或設定，
    應以書面為之，民法第758條、第760條亦分別定有明文。雖
    原告又主張：原告之父將系爭土地出賣原告，並同將系爭房
    屋贈與原告云云。惟依原告提出之系爭土地即重測前為臺中
    縣神岡鄉○○段192地號土地之移轉資料所示，原告取得系
    爭土地係因兩造父親廖德景贈與而來，並非買賣而來，原告
    主張其取得系爭土地係因買賣，已屬不實。再依原告提出之
    上開移轉資料所示，並未有任何系爭房屋贈與之書面資料，
    依上開民法第760條之規定，已無從認原告自其父親處因贈
    與而取得系爭房屋之所有權。再系爭房屋復未經保存登記，
    依上開民法第758條之規定，原告亦無從自其父親處取得系
    爭房屋之所有權。故原告主張：原告之父將系爭土地出賣原
    告，並同將系爭房屋贈與原告，系爭房屋所有權即屬原告云
    云，顯亦於法未合，並屬無據。又被告就其抗辯系爭房屋係
    其出資興建等情，業據其提出支票存根、工資估價表、增建
    契約書及契約書為證。雖原告亦否認該文書之真正，又被告
    提出之上開支票，因其兌現明細已逾保存期限，業已銷毀，
    僅能以提示之日期開箱查驗，均查無資料，無法提供相關資
    料等情，固亦有彰化商業銀行豐原分行98年6月9日彰豐原字
    第0980059號函在卷可憑。然就系爭房屋之興建情節，業據
    證人即系爭房屋興建時之水電承包人乙○○於本院結證：「
    我是有去幫己○○作水電，是一開始搭建鐵皮屋的時候就去
    做的，是己○○叫我去做的，錢也是他付款的，是付現金，
    我只是負責水電部分，其他部分是我不認識的人負責，因為
    我是己○○的鄰居，他叫我去作水電我就去做水電，我在還
    沒有興建完成就去做了，在蓋地基的時候就要先去配合埋管
    線，一直到興建完成，其他部分是何人支付酬金我就不清楚
    了，他是單獨叫我過去做的」等語。再經本院命證人乙○○
    當庭書寫其姓名結果，其簽名亦與被告所提出之上開契約書
    中證人乙○○於水電金後簽名之筆跡，核屬相符，即堪認被
    告所提出之上開契約書為真正，被告並為系爭房屋之出資興
    建人無訛。是就系爭未經保存登記之房屋，被告即因其出資
    興建，為原始建築人，原始取得其所有權。亦徵原告主張其
    為系爭房屋之所有權人云云，更屬無稽。原告既非系爭房屋
    之所有權人，其依據民法第767條之規定，請求被告遷讓房
    屋，自無理由。
３、兩造間就系爭房屋使用系爭土地法律關係之爭執。雖原告主
    張：兩造間成立使用借貸關係，並定有期限，固據其提出上
    開房屋租賃契約書為證。惟按當事人互相表示意思一致者，
    無論其為明示或默示，契約即為成立，民法第153條第1項亦
    有明文。依上開房屋租賃契約書所示，其上乃載房屋「租賃
    」契約書，且依原告提出之上開存證信函所示，原告於97年
    8月6日及8月26日所寄發之存證信函，均載明兩造間為租賃
    契約，並催告被告為續租，及原告不再續租予被告等語，原
    告於提起本件訴訟時，原亦係依據民法第455條規定之租賃
    物返還請求權為請求，均徵原告顯非以使用借貸之意思表示
    訂立上開契約。而如前述，系爭房屋其所有權人乃為被告，
    自亦無從認被告就系爭房屋有向原告為借貸之意思表示存在
    。是依上開民法第153條第1項之規定，兩造間自亦無從認有
    使用借貸合意之意思表示存在。原告以兩造所立之上開房屋
    租賃契約書，憑以為兩造間有定期使用借貸意思表示合致之
    證明，亦屬無據。再雖被告抗辯：兩造之父親於將系爭土地
    贈與原告之際，即對原告表明應繼續容忍被告使用系爭土地
    ，如原告欲收回土地，亦應妥善照顧被告並為被告購置房屋
    始得要求返還土地，就系爭土之贈與，屬附負擔之贈與行為
    云云，並據其聲請訊問證人庚○○、丙○○及甲○○○。惟
    證人庚○○、丙○○及甲○○○乃分別於本院證述：「系爭
    土地原是兩造父親的，兩造的父親說土地要給被告蓋房子，
    於九十四、五年時被告的父親說要買房子給被告住，但是我
    有跟他去看，他沒有現金買，後來的事我就不知道了，土地
    是買賣或是贈與的我不知道。我在九十四、五年時有聽過兩
    造的父親說過系爭房屋上的土地是祖產，應由原告繼承，要
    原告買一間房屋給被告住，是在我與要與兩造的父親去看房
    子之前，兩造的父親談到這些事情。土地於何時過戶給原告
    ，我不清楚，兩造父親只有說到房子是被告蓋的，土地是祖
    產，要給原告繼承。」；「早上我會去跟兩造的父親泡茶，
    兩造的父親有跟庚○○說要去看房子，要買一間房子給被告
    ，其他的事情我都不知道。」；「我是早上去兩造父親處泡
    茶，有聽到兩造父親說要買一間房子給被告，其他的事情我
    都不知道，因為兩造的父親一眼看不見，另一眼看不太到，
    所以才會問別人有沒有房子要賣，他會叫他女兒帶他去看」
    等語。證人丙○○及甲○○○既僅知兩造之父親曾想買房子
    給被告，自未能認與兩造父親將系爭土地贈與原告有何關連
    。證人庚○○雖證述有聽聞兩造的父親說過系爭房屋上的土
    地是祖產，應由原告繼承，要原告買一間房屋給被告住等語
    。然其聽聞時間係在94、95年間，而依上開系爭土地之土地
    登記謄本及移轉資料所示，兩造父親廖德景係在81年12月20
    日即將系爭土地贈與原告，並於82年4月2日為移轉登記，庚○○上開證述，既非於系爭土地贈與時所發生之情事，自未
    能遽認即係原告於受贈系爭土地時附有負擔。被告上開有關
    抗辯原告於受贈系爭土地時附有負擔云云，固亦應認屬無據
    。被告另抗辯：就使用借貸部分，應類推適用土地法第100
    條有關租賃之規定云云。因類推適用乃謂法律未明文規定之
    事項，而與既有之法律所規範之事項相同或相類似者，加以
    適用者之謂。惟租賃依民法第421條第1項之規定，乃謂：當
    事人約定，一方以物租與他方使用收益，他方支付租金之契
    約。使用借貸依民法第464條之規定，乃謂：當事人一方以
    物交付他方，而約定他方於無償使用後返還其物之契約。二
    者並不相同，亦非類似。被告上開抗辯有關使用借貸類推適
    用土地法第100條有關租賃之規定云云，固亦屬無稽。惟被
    告抗辯：被告使用系爭土地建築房屋，係本於與原土地所有
    權人即兩造父親廖德景間就系爭土地成立使用借貸關係而致
    ，且雙方當時並未訂有使用期限等情，業據上開證人庚○○
    亦於本院證述：「我是八十年到八十一年間兩造的父親及被
    告一起來找我，兩造的父親說土地要給他女兒蓋房屋，叫我
    幫己○○蓋，我因為是親戚不想插手，沒有幫他蓋，後來的
    事情我就不知道，我只是把這件事推掉而已」等語明確。雖
    證人庚○○其後並未承攬蓋建系爭房屋，然兩造父親廖德景
    同意提供系爭土地無償讓被告蓋建房屋，其間有使用借貸關
    係存在，蓋可認定。此徵之前述，被告於81年間即出資蓋建
    於系爭土地上之系爭房屋並取得其所有權，及如前述，嗣原
    告並續無償將系爭房地均供被告使用至今，均明被告就系爭
    房屋之使用系爭土地乃因前與兩造父親廖德景有未定期限之
    使用借貸關係所致。而查：(1)、按繼承人自繼承開始時，除
    本法另有規定外，承受被繼承人財產上之一切權利、義務；
    繼承人有數人時，在分割遺產前，各繼承人對於遺產全部為
    公同共有，民法第1148條第1項前段、第1151條分別定有明
    文。再按公同共有人之權利義務，依其公同關係所由規定之
    法律或契約定之。除前項之法律或契約另有規定外，公同共
    有物之處分，及其他之權利行使，應得公同共有人全體之同
    意，民法第828條亦有明文。又公同共有物之處分及其他權
    利之行使，應得公同共有人全體之同意，為民法第828條第2
    項所明定。而同法第821條關於分別共有各共有人得就共有
    物之全部為本於所有權請求或為共有人全體之利益為回復共
    有物之請求之規定，於公同共有並不適用之。上訴人未經全
    體繼承人之同意，即行提起關於公同共有權利之訴訟，自屬
    不可准許，最高法院亦著有86年台上字第3310號裁判意旨足
    資參照。被告就系爭房屋使用系爭土地既與兩造父親廖德景
    間存在未定期限之使用借貸關係。則於兩造父親廖德景死亡
    後，該使用借貸關係之權利義務即由兩造父親廖德景之繼承
    人全體繼承，並為全體繼承人公同共有，其公同共有權利之
    行使，即應得全體公同共有人之同意行之。本件原告未經被
    告以外之全體繼承人之同意，即行提起本件關於因繼承而公
    同共有使用借貸權利之訴訟，依上說明，已屬不可准許。(2)
    、按借用人應於契約所定期限屆滿時，返還借用物；未定期
    限者，應於依借貸之目的使用完畢時返還之，民法第470條
    第1條前段亦有明文。又借用房屋供居住之用，法院應就借
    用目的、經過期間及借用人之經濟狀況、目前有無再使用該
    房屋之必要等一切情狀加以審酌，以定其使用目的是否已完
    畢，最高法院亦著有86年台上字第2552號裁判意旨足資參照
    。被告就系爭房屋使用系爭土地，既係因兩造父親提供系爭
    土地供被告蓋建系爭房屋，供被告居住，成立未定期限之使
    用借貸關係。而現今房屋復仍供被告居住使用中，依上說明
    ，自未能認借貸之目的業已使用完畢。是原告依民法第470
    條規定之借用人返還請求權，請求被告返還系爭房屋及土地
    ，亦於民法第470條規定返還之要件不符，亦無理由。
(二)綜上所述，系爭房屋其所有權人既為被告，被告就系爭土地
    之使用並存在未定期限之使用借貸關係。原告復未經使用借
    貸權利全體公同共有人之同意，逕提起本件訴訟，且該使用
    借貸，依借貸之目的，復未能認使用完畢。原告自無從依民
    法第767條及民法第470條之規定，為本件請求。從而，原告
    依民法第470條、第767條之規定，請求：(一)被告應將坐落臺
    中縣神岡鄉○○○段第1052地號土地如附圖所示1052─Ａ5
    部分面積1.96平方公尺土地上之涼棚拆除，1052─Ａ8部分
    面積19.63平方公尺土地上之一層鐵皮造烤漆板拆除，並將
    土地返還原告；(二)被告應將坐落臺中縣神岡鄉○○○段第10
    52地號土地如附圖所示1052─Ａ6部分面積160.09平方公尺
    之土地及土地上之一層磚造烤漆板房屋返還原告，均無理由
    ，應予駁回。原告雖聲請依職權宣告假執行，惟查本件訴訟
    並非依職權宣告假執行之訴訟，已無從依職權宣告假執行，
    再原告訴訟既經敗訴之判決，其假執行亦因訴之駁回而失所
    附麗，應併駁回之。
六、兩造其餘之陳述、攻擊防禦方法及舉證，均對本判決之結果
    不生影響，爰不一一論述，亦附敘明。
七、民事訴訟費用負擔之依據：民事訴訟法第78條。
中    華    民    國    98    年    7     月    7     日
                  民事第二庭    法  官  陳秋月
正本係照原本作成。
如對本判決上訴，須於判決送達後20日內向本院提出上訴狀。
中    華    民    國    98    年    7     月    7     日
                                書記官  廖曉鐘


司法院資訊處製作；財團法人民間司法改革基金會備份。
